臺灣彰化地方法院民事判決　九十三年度訴字第一三六號
　　原　　　告　乙○○
　　　　　　　　甲○○
　　　　　　　　己○○
　　訴訟代理人　戊○○
　　被　　　告　丙○○
　　訴訟代理人　庚○
　　被　　　告　丁○○
右當事人間請求交還土地等事件，本院於民國九十三年七月二十日言詞辯論終結，判
決如左：
    主    文
被告丙○○應將坐落彰化縣永靖鄉○○段一二三之一地號土地上如附圖所示編號甲部
分面積０．００五二公頃磚造平房、編號乙部分面積０．００一三公頃磚造平房、編
號丙部分面積０．００一四公頃無屋頂磚造平房及ＡＢ連線、ＣＤ連線之水泥板造圍
牆、ＢＣ連線之鐵架造活動門拆除。
被告應將前項土地上如附圖所示編號甲部分面積０．００五二公頃、編號乙部分面積
０．００一三公頃、編號丙部分面積０，００一四公頃、編號丁部分面積０．０一一
七公頃土地返還原告及其他共有人。
原告其餘之訴駁回。
訴訟費用由被告丙○○負擔三分之二，餘由被告丁○○負擔。
本判決原告勝訴部分，於原告以新台幣參拾萬元供擔保，得假執行。
原告其餘假執行之聲請駁回。
　　事實及理由
一、原告主張：坐落彰化縣永靖鄉○○段第一二三之一地號、面積０．三五八公頃土
    地（下稱系爭土地），為原告及被告之被繼承人陸詹桂花共有，系爭土地係經本
    院八十七年度訴字第一七一號、台灣高等法院八十八年度上字第一六七號、最高
    法院九十一年度台上字第二一五七號分割共有物事件，自原共有之同段一二三之
    一地號土地分割而來，供道路之用。嗣陸詹桂花於民國九十一年八月十七日死亡
    ，其所有系爭土地之應有部分由被告繼承，惟被告拒不遷除地上物，致原告等共
    有人無法通行，爰依民法第八百二十一條規定，請求被告拆除系爭土地上之房屋
    及地上物，並將占有土地返還原告及其他共有人等語。並聲明：(一)被告應系爭土
    地上如附圖所示編號甲、乙、丙部分建物及ＡＢ連線、ＣＤ連線之水泥板造圍牆
    、ＢＣ連線之鐵架造活動門拆除，並將編號甲、乙、丙、丁部分土地返還原告及
    其他共有人。(二)願供擔保，請准宣告假執行。
二、被告則以：系爭土地上之房屋係被告之父陸天賜所興建，並非陸詹桂花所有，陸
    詹桂花所遺之建物為門牌號碼彰化縣永靖鄉○○村○○路十二號、稅籍編號Ｚ0
    0000000000號房屋，該房屋依陸擔桂花之遺屬雖由被告丙○○繼承，
    但並非附圖所示坐落系爭土地之建物等語。並聲明：原告之訴及假執行之聲請均
    駁回。
三、兩造不爭執之事實：
　(一)系爭土地原為原告及被告之被繼承人陸詹桂花共有，經本院八十七年度訴字第一
    七一號、台灣高等法院八十八年度上字第一六七號、最高法院九十一年度台上字
    第二一五七號分割共有物事件，自原共有土地之同段一二三之一地號土地分割而
    來，供道路之用。嗣陸詹桂花於九十一年八月十七日死亡，由被告繼承取得系爭
    土地應有部分。
　(二)系爭土地上如附圖所示之地上物及圍牆、鐵門圍繞之空地，現由被告占有使用。
四、得心證之理由：
　(一)原告主張系爭土地上如附圖所示之建物為被告之被繼承人陸詹桂花所有，由被告
    繼承取得之事實，業據其提出本院八十七年度訴字第一七一號分割共有物事件複
    丈成果圖、準備書狀及判決各一件為證。被告對陸詹桂花所遺系爭土地應有部分
    係由其等繼承，而陸詹桂花所有門牌號碼彰化縣永靖鄉○○村○○路十二號房屋
    ，係由被告丙○○繼承之事實亦不爭執，雖其等辯稱系爭土地如附圖所示之建物
    係被告之父陸天賜所建，與陸詹桂花之建物不相同云云，並提出遺囑一件為證。
    惟附圖所示編號甲、乙、丙部分建物，係陸詹桂花所有之事實，業經本院及台灣
    高等法院台中分院於上開分割共有物事件勘驗在卷，製有勘驗筆錄及複丈成果圖
    可稽（見本院卷第三十二至三十四頁、高院卷(一)第四十五至四十六頁），且陸詹
    桂花在該事件中亦主張上開部分建物為其所有（見本院卷第六十九頁、台灣高等
    法院台中分院卷(一)第五十七頁、卷(二)第九頁），此業經本院調取上開分割共有物
    事件查明無訛。雖證人陸天賜到庭證稱系爭房屋為其所有云云，惟其為被告之父
    ，顯難期其為不利於被告之證詞，且於上開分割共有物事件，從未提及該分割土
    地上有陸天賜所有之房屋，復無證據可證明陸天賜為上開建物所有人，自不能僅
    以陸天賜之證詞即認系爭房屋為陸天賜所有。至彰化縣稅捐稽徵處九十三年六月
    二十三日函送之門牌號碼彰化縣永靖鄉○○村○○路十二號房屋之課稅資料及平
    面圖，與上開分割共有物事件之複丈成果圖之房屋面積雖不盡相同，然陸詹桂花
    非必知悉課稅之範圍為何，則其於八十六年八月二日所立遺屬中既載明其所有坐
    落一二三之一地號土地之地上建物即門牌號碼彰化縣永靖鄉○○村○○路十二號
    房屋所有權「全部」分歸被告丙○○取得，而未另有該地號土地上其他建物分配
    之記載，嗣於上開分割共有物事件並陳明系爭土地上如附圖所示甲、乙、丙部分
    之建物為其所有，堪認其遺囑所指之建物應係包括附圖所示之建物在內，被告上
    開所辯，要無可取，原告主張系爭房屋原為陸詹桂花所有之事實，應堪認為真實
    。惟陸詹桂花死亡後，其所有坐落系爭土地上所有之建物，依其遺囑係分配予被
    告丙○○，自應認被告丙○○就系爭土地上之地上物始有事實上處分權。
　(二)按各共有人對於第三人，得就共有物之全部為本於所有權之請求。但回復共有物
    之請求，僅得為共有人全體之利益為之。民法第八百二十一條定有明文。查系爭
    土地為兩造共有，經本院八十七年度訴字第一七一號分割共有物事件分割為道路
    使用，被告已依繼承之關係，取得系爭土地所有權，被告丙○○則取得其上建物
    之事實上處分權，則被告未經全體共有人之同意，占有使用系爭土地，自屬侵害
    共有人之權利。從而，原告依上開規定，請求被告丙○○拆除系爭土地上如附圖
    所示編號甲部分面積０．００五二公頃磚造平房、編號乙部分面積０．００一三
    公頃磚造平房、編號丙部分面積０．００一四公頃無屋頂磚造平房及ＡＢ連線、
    ＣＤ連線之水泥板造圍牆、ＢＣ連線之鐵架造活動門。並請求被告將附圖所示號
    甲部分面積０．００五二公頃、編號乙部分面積０．００一三公頃、編號丙部分
    面積０，００一四公頃、編號丁部分面積０．０一一七公頃之土地返還原告及其
    他共有人，為有理由，應予准許。又系爭土地上之建物係由被告丙○○取得事實
    上處分權，被告丁○○即無拆除之權利，從而，原告請求被告丁○○將系爭土地
    上之地上物拆除，即屬無據，應予駁回。
 (三)原告陳明願供擔保，聲請宣告假執行，就其勝訴部分，核無不合，爰酌定相當擔
   保金額准許之。又原告其餘之訴既經駁回，其假執行之聲請即失所附麗，應併予
   駁回。
五、訴訟費用費擔之依據：民事訴訟法第七十八條、第七十九條、第八十五條第一項
    但書。
中　　　華　　　民　　　國　　九十三　　年　　　八　　　月　　  三    　日
                                    臺灣彰化地方法院民事第二庭
~B法　　　官　羅秀緞
右為正本係照原本作成。
如對本判決上訴須於判決送達後廿日內向本院提出上訴狀。
中　　　華　　　民　　　國　　九十三　　年　　　八　　　月　　　六　　　日
~B法院書記官　邱柏滄
